臺灣士林地方法院民事裁定
111年度重再更一字第1號
再審  原告  李秉祥(即李淵清之繼承人)

            李桂華(即李淵清之繼承人)
視      同
再審  原告  李基益律師（即李三元之遺產管理人）
            李温熟（即李淵清之承受訴訟人）    
            李秉鈞（即李淵清之承受訴訟人）
            李秉忠（即李淵清之承受訴訟人）
            李桂玉（即李淵清之承受訴訟人）
            李秉得（即李淵清之承受訴訟人）
            李清元  
            蔡李美雲
            李明昌  
            李明城  
            李英鑾  
            李淑惠  
            李淑卿  
            林怡瑄  
            劉明鴻  
            劉韻玲  
            劉韻萍  
再審  被告  黃文程
上列當事人間請求分割共有物事件，再審原告對於民國109年2月
24日本院107年度重訴字第306號確定判決提起再審之訴，本院裁
定如下：
    主  文
再審之訴駁回。
再審訴訟費用由再審原告負擔。
    理  由
一、再審原告主張略以：再審原告為李淵清之繼承人，再審被告
    前以李淵清為臺北市南港區中南段2小段537、543、544、54
    7、548、549、602、604、606、607、857地號土地（下逕以
    地號稱之，並合稱系爭土地）之共有人就系爭土地提起分割
    共有物訴訟，經本院107年度重訴字第306號判決（該判決就
    548地號土地部分業已確定，下稱原判決）系爭土地分歸再
    審被告所有，並以新臺幣（下同）1,815萬7,744元補償李淵
    清、視同再審原告李基益律師、李清元、蔡李美雲、李明昌
    、李明城、李英鑾、李淑惠、李淑卿、劉明鴻、劉韻玲、劉
    韻萍、林怡瑄，然再審被告於108年6月間以每坪111萬555元
    購買548地號土地之部分應有部分，惟原確定判決卻認定以
    每坪95萬2,000元為補償，顯不利於再審原告。又相鄰之南
    港區南港段二小段529、529-1、530、531、531-1、531-2、
    533、533-1、533-2、534、534-1、534-2、535、535-1、53
    5-2、536、536-3、553、553-1、553-2、553-3、555、555-
    2、555-3、555-4、556、556-2地號土地（下合稱南港段27
    筆土地）於108年6月間之市場交易單價為每坪220萬502元，
    已高於公告現值2.56至5.08倍，則本件補償金額亦應比照，
    以每坪單價143萬9600元至285萬7200元計算，較為合理。再
    者，原判決未將再審原告主張應依公告現值購買部分寫入判
    決理由，卻採信鑑定價格，以不到公告現值1/4之價額為補
    償，對於估價師專業性及公正性存疑，爰依民事訴訟法第49
    6條第1項第13款規定提起再審之訴，請求將原判決關於548
    地號土地之補償金額改判等語。
二、按再審之訴，應於30日之不變期間內提起。前項期間，自判
    決確定時起算，判決於送達前確定者，自送達時起算；其再
    審之理由發生或知悉在後者，均自知悉時起算。但自判決確
    定後已逾5年者，不得提起，民事訴訟法第500條第1項、第2
    項定有明文。提起再審之訴，依民事訴訟法第500條第1項、
    第501條第1項第4款之規定，應於30日之不變期間內為之，
    且應表明再審理由及關於再審理由並遵守不變期間之證據。
    所謂表明遵守不變期間之證據，係再審原告主張其再審之理
    由發生或知悉在判決確定後而應自其知悉時起算不變期間之
    情形，自應由再審原告提出相關證據以證明之（最高法院11
    1年度台抗字第1038號裁定參照）。
三、經查：
　㈠原判決於109年3月4日送達於李淵清委任之訴訟代理人一節，
    有送達證書附於本院107年度重訴字第306號卷為證（見該卷
    三第190頁），是於送達之翌日起算上訴期間20日，李淵清
    並未於上訴期間內提起上訴，且548地號土地其餘共有人亦
    未提起上訴（臺北市政府工務局新建工程處僅就547、604地
    號土地上訴，第二審案號：臺灣高等法院109年度重上字第4
    61號，下稱461號），原判決關於548地號土地之分割共有物
    判決，已於109年4月13日確定，此有確定證明書附於461號
    卷為憑（見461號卷第705頁）；李淵清業於109年12月27日
    死亡，其繼承人為李温熟、李秉鈞、李秉祥、李秉忠、李桂
    玉、李秉得、李桂華一節，亦有除戶謄本、繼承系統表、戶
    籍謄本附卷可參（見461號卷第445-461頁）。
　㈡原判決關於548地號土地部分已於109年4月13日確定，已說明
    如前，是李淵清提起再審之訴不變期間，應自確定之翌日即
    109年4月14日起算30日，至同年5月13日屆滿。再審原告雖
    主張其等係於110年11月16日收受本院110年度存字第1763號
    提存通知書，始知原判決關於548地號土地部分確定，遂提
    起本件再審之訴云云，然再審原告曾經參與461號事件之言
    詞辯論程序，再審原告並於110年6月21日收受461號判決，
    有言詞辯論筆錄、送達證書附於461號事件卷為憑（見該卷
    第593、661、669頁），再佐以461號判決業已載明「坐落臺
    北市○○區○○段0○段000○000地號土地（各逕稱地號，合稱系
    爭土地）為兩造共有……」、「爰依民法第823條第1項、第82
    4條第2項規定，請求將系爭土地分歸伊所有，由伊以金錢補
    償上訴人及視同上訴人（原判決就被上訴人另請求分割其餘
    9筆共有土地部分，未據原審共同被告聲明不服，不在本件
    審理範圍）」（見461號卷第694頁），顯見再審原告於參與
    461號事件時即知原判決上訴經461號事件審理之範圍，僅54
    7、604地號土地，並不及於548地號土地；甚且，再審原告
    業於110年3月29日向461號事件承審法官提出民事陳明意見
    暨答辯狀，書狀內業已說明查得108年6月間實價登錄資料（
    見461號卷第571-573頁），堪認再審原告至遲於110年6月21
    日即已知悉原判決關於548地號土地部分業已確定，並可提
    出實價登錄資料，再審原告遲至110年11月17日始提起再審
    之訴，有民事再審之訴狀上本院收文章為憑（見本院110年
    度重再字第4號卷第10頁），難認其已遵守30日之不變期間
    ，其提起再審之訴，顯未合法。
　㈢從而，本件再審之訴，已逾民事訴訟法第500條第1項所定法
    定不變期間，於法未合，應予駁回之。
四、爰裁定如主文。
中　　華　　民　　國　　111 　年　　12　　月　　9 　　日
                  民事第二庭  法　官  蔡子琪
以上正本係照原本作成。
如對本裁定抗告，應於裁定送達後10日內向本院提出抗告狀，並
繳納抗告費新臺幣1,000 元。
中　　華　　民　　國　　111 　年　　12　　月　　9 　　日
                              書記官  周苡彤